【裁判字號】    89,交上易,185
【裁判日期】    891121
【裁判案由】    過失傷害
【裁判全文】
臺灣高等法院高雄分院刑事判決                  八十九年度交上易字第一八五號
    上  訴  人
    即  被  告 甲○○
    選任辯護人 李慶榮律師
               孫守濂
右上訴人因過失傷害案件，不服臺灣高雄地方法院八十九年度交易字第四三九號，中
華民國八十九年八月二十八日第一審判決（起訴案號：臺灣高雄地方法院檢察署八十
八年度調偵字第三十二號）提起上訴，本院判決如左：
    主  文
上訴駁回。
    事實及理由
一、本案經本院審理結果，認第一審判決認事用法及量刑均無不當，應予維持，並引
    用第一審判決記載之事實、證據及理由。
二、被告上訴意旨略以被告自隆昌巷巷口駛出至甲樹路交叉口時，已停車觀察，盡其
    注意之義務，倘非告訴人車速過快，行經閃黃燈之交叉路口復不減速慢行，猶疾
    駛而來，且不注意前方狀況，當不致於發生撞及被告所駕駛之車輛之情事。是本
    件車禍肇事責任在告訴人，被告已停車盡其注意之義務，當無過失可言等語；經
    查肇事後，依警製道路交通事故調查報告表現場圖顯示，被告車左後輪距甲昌路
    號誌桿三‧五公尺，告訴人機車前輪倒於汽車左前輪處，機車後輪距甲樹路號誌
    桿二‧五公尺處，而甲昌路甲樹路兩號誌桿北側約一公尺有檳榔攤（見原審勘驗
    照片），由此相關位置，可知被告車欲左轉向北進入甲樹路快車道時，以小轉彎
    方式，鄰近檳榔攤致使車頭進入甲樹路慢車道，而大部分車身遭檳榔攤阻隔不易
    為甲樹路南向車輛所發覺，被告車頭佔用來車道等待左轉，自有未讓直行車先行
    之疏失，被告上訴否認有過失，自無可取，其上訴無理由，應予駁回。
據上論斷，應依刑事訴訟法第三百六十八條、第三百七十三條，判決如主文。
本案經檢察官邱榮藏到庭執行職務。
中    華    民    國     八十九     年      十一      月     二十一     日
                              臺灣高等法院高雄分院刑事第九庭
                                  審判長法官  張乙松
                                        法官  任森銓
                                        法官  江泰章
右正本證乙與原本無異。
不得上訴。
                                      書記官  黃一秋
中    華    民    國     八十九     年      十一      月    二十二      日
                                                                        Ｋ
附件：
臺灣高雄地方法院刑事判決               八十九年度交易字第四三九號
  公訴人  台灣高雄地方法院檢察署檢察官
  被  告  甲○○    男二十七歲（民國○○○年○○月○日生）
                    住高雄縣橋頭鄉○○路六合巷二十一號
                    身分證統一編號：Ｓ00000000號
右列被告因過失傷害案件，經檢察官提起公訴（八十八年度調偵字第三十二號），本
院判決如左：
    主  文
甲○○因過失傷害人，處拘役肆拾日，如易科罰金，以參佰元折算壹日。
    事  實
一、甲○○考領有小型車汽車駕駛執照，八十八年一月二十三日晚間十時十五分許，
    駕駛車牌號ＹＯ─三八四五號自用小客車，沿高雄縣橋頭鄉隆昌巷由西向東方向
    駛出，於同日十時三十五分許，駛入前揭隆昌巷巷口外之甲樹路與甲昌路三岔閃
    黃燈路口欲左轉時，本應注意汽車駕駛人遇有閃光黃燈之號誌時，應減速接近，
    小心通過；行經交岔路口時，轉彎車應讓直行車先行，及汽車行駛時，駕駛人應
    注意車前狀況，隨時採取必要之安全措施，以避免危險之發生，而當時天侯晴，
    雖係夜間，惟於三岔路口旁有營業中之「鄉村檳榔」攤，視距良好，而依其智識
    、能力，亦無不能注意之情事，詎於行近路口打算左轉向北方行駛時，適有未考
    領有任何駕駛執照，且亦疏未依閃光黃燈號誌之指示減速接近，小心通過，復未
    注意車前狀況之機車騎士丙○○，騎乘車牌號ＵＥＤ─七三三號輕型機車附載其
    女友張鈺萱，沿高雄縣橋頭鄉○○路由北向南，朝高雄市楠梓區方向行駛而至，
    因王進旺所駕駛之小自客車倏然自前揭橋頭鄉隆昌巷巷口駛出後，車頭及車身之
    一部分旋即進入甲樹路丙○○所騎乘之車道上，致丙○○應變不及，所騎乘之機
    車車頭與甲○○所駕駛之自小客車左前車頭大燈正面撞擊，丙○○因而人、車倒
    地，受有右股骨骨折、頭部外傷等傷害。甲○○於肇事後即央請在檳榔攤販賣檳
    榔之人代為報警，並於高雄縣警察局岡山分局甲圍派出所派警抵達現場處理，尚
    不知肇事者時，主動向警員周榮春坦承駕車肇事，並接受本院裁判。
二、案經丙○○訴由台灣高雄地方法院檢察署檢察官偵查起訴。
    理  由
一、訊據被告對於駕車在右揭時、地與告訴人丙○○所騎乘之機車發生擦撞，致丙○
    ○人、車倒地，身體因而受傷之事實，固供認不諱，惟矢口否認有何過失犯行，
    辯稱其係駕車抵達交岔路口停車待轉時，遭告訴人丙○○所騎乘之機車撞及，伊
    無過失云云。惟查右揭事實迭據告訴人於檢察官偵查中及本院審理時指訴甚詳，
    核與證人即當時告訴人騎車所附載之張鈺萱於檢察官偵查中證稱：當天我們從甲
    樹要到楠梓（行駛到甲昌路），我們直行，車速三、四十公里，因為甲昌、甲樹
    路口處有一個銳角，都蓋滿房子，我沒有辦法看到，所以對方彎出來，我們剎車
    不及就撞了，另因有銳角擋住，所以我們沒辦法知道他是從隆昌巷或從另外一邊
    彎進來，只知道他從銳角處出現等語大抵相符，參以告訴人所提出附在偵卷內之
    肇事照片三幀觀之，肇事後被告自小客車車頭及部分車身確已進入告訴人所騎乘
    之車道上，而機車係向左倒臥在被告所駕駛自小客車左前輪左側，及被告自承係
    駕車自隆昌巷出來等情觀之，堪認肇事當時，係被告駕車自高雄縣橋頭鄉隆昌巷
    由西向東方向駛出，駛近交岔路口時，未小心通過，亦疏未注意左前方來車，未
    能讓直行之告訴人先行，而倏然進入甲樹路，以致在甲樹路上，亦疏未注意車前
    狀況之告訴人見狀時已剎避不及因而肇生本件車禍無訛，是告訴人之指訴，應可
採信。再者，告訴人確受有右股骨骨折、頭部外傷等傷害之事實，亦有國軍八Ｏ
    六總醫院附設民眾診療服務處於八八年二月五日所出具之診斷證乙書附在偵查卷
    可憑。
二、按汽車行經交岔路口時，轉彎車應讓直行車先行；又汽車駕駛人應注意車前狀況
    ，隨時採取必要之安措施，道路交通安全規則第一百零二條第一項第六款前段、
    第九十四條第三項分別定有乙文。再者，閃光黃燈表示「警告」，車輛應減速接
    近，注意安全，小心通過，道路交通標誌標線設置規則第二百十一條第一項第一
    款亦定有乙文。此為汽車駕駛人之被告所應注意之義務。經查：依卷附交通事故
    調查報告表及本院現場勘驗筆錄觀之，肇事當時係晴天，雖係夜間惟於三岔路口
    旁有營業中之「鄉村檳榔」攤，視距良好，而依被告之智識、能力，亦無不能注
    意之情事應可認定。再者，肇事時，交岔口交通號誌係閃光黃燈，此經被告於偵
    查中及告訴人於告訴狀內陳述乙確，而被告當時駕車行經交岔路口時係欲左轉朝
    北行駛已如前述，依前揭道路交通安全規則、道路交通標誌標線設置規則之規定
    ，被告自應隨時注意警戒前方，注意安全，小心通過，並讓騎乘機車之告訴人丙
    ○○先行，乃竟於行近路口欲左轉行駛時，疏未注意右車前狀況，小心通過，而
    倏然進入告訴人所騎乘之車道，而未讓騎乘機車直行之告訴人丙○○先行，因而
    肇致本件交通事故，其駕駛行為有過失應無疑義。雖告訴人丙○○騎乘機車行經
    閃黃燈之交岔路口時，亦有疏未注意警戒前方，減速接近，小心通過，隨時採取
    必要之安全措施，以致發現被告所駕駛之自小客車時，已煞避不及，而撞及被告
    所駕駛之自小客車，違反前揭道路交通安全規則第九十四條第三項、道路交通標
    誌標線設置規則第二百十一條第一項第二款之規定，就本件交通事故之發生同有
    過失，惟被告既有過失，則告訴人丙○○之疏失僅得作為被告量刑之參考，尚難
    據為免除被告刑責之事由。又告訴人丙○○所受之傷害既係因被告之行為所造成
    ，兩者間自有相當之因果關係，從而事證乙切，被告犯行已堪認定。
三、核被告所為，係犯刑法第二百八十四條第一項前段之過失傷害罪。被告於肇事後
    ，警方尚不知熟為犯罪嫌疑人前，主動向據報前往現場處理之警員周榮春坦承駕
    車肇事，此經證人周榮春於本院審理時結證在卷，被告並接受本院裁判，合於自
    首之規定，應依同法第六十二條前段之規定減輕其刑。爰審酌被告雖否認有過失
    ，惟犯後坦承犯行，態度尚稱良好，告訴人丙○○所受之傷害為右股骨骨折、頭
    部外傷等受傷之程度，及被告迄未賠償告訴人所受損害等一切情事，量處如主文
    所示之刑，並諭知拘役易科罰金之折算標準。
據上論斷，應依刑事訴訟法第二百九十九條第一項前段、刑法第二百八十四條第一項
前段、第四十一條、第六十二條前段、罰金罰鍰提高標準條例第一條前段、第二條，
判決如主文。
本案經檢察官陳登燦到庭執行職務
中      華      民      國      八十九      年    八    月    二十八    日
                                      臺灣高雄地方法院交通法庭
                                          法  官 李  嘉  興
右正本證乙與原本無異。
如不服本判決，應於判決送達後十日內，向本院提出上訴狀。
                                          書記官 莊  正  岳
中      華      民      國      八十九      年    八    月    二十九    日
附錄本判決論罪之法條
刑法第二百八十四條第一項前段：
因過失傷害人者，處六月以下有期徒刑、拘役或五百元以下罰金。


司法院資訊處製作；財團法人民間司法改革基金會備份。
